臺灣新竹地方法院刑事判決　　　　　99年度審交易字第211 號
公　訴　人　臺灣新竹地方法院檢察署檢察官
被　　　告　盧炳松
上列被告因過失致死等案件，經檢察官提起公訴（99年度偵字第
8162號），本院改依簡式審判程序，判決如下：
    主  文
盧炳松犯不能安全駕駛動力交通工具罪，處罰金新臺幣陸萬元，
如易服勞役，以新臺幣壹仟元折算壹日。又犯過失致人於死罪，
處有期徒刑陸月，如易科罰金，以新臺幣壹仟元折算壹日。緩刑
貳年。
    事實及理由
壹、構成犯罪事實：
一、盧炳松明知服用酒類或其他相類之物後，將使其駕駛車輛時
    之注意力減低、反應能力變慢而危及其他用路人之行車往來
    安全，竟於民國99年2 月3 日晚上9 時10分許起，在新竹縣
    竹東鎮二重埔某小吃店內，與友人飲用酒類後，已因意識模
    糊、注意力無法集中、欠缺通常注意能力，而無安全駕駛車
    輛之能力，且其亦明知原領有之汽車駕駛執照，業經監理單
    位註銷，已不得駕駛車輛，竟仍於翌日（4 日）上午5 時許
    ，酒後無照駕駛車號2406—YT號自用小客車（呼氣酒精濃度
    已達每公升0.25至0.325 毫克），沿新竹市○○路由西往東
    方向行駛，於同日上午5 時50分許，途經新竹市○○路○段
    243 巷口處，其本應注意行經閃光號誌路口，其行進、轉彎
    應遵守燈光號誌或交通指揮人員之指揮，而行經閃光黃燈號
    誌路口，閃光黃燈表示警告，車輛應減速接近，注意安全，
    小心通過。又汽車行經行人穿越道，遇有行人穿越時，無論
    有無交通指揮人員指揮或號誌指示，均應暫停讓行人先行通
    過，且依當時夜間有照明、路面無缺陷、無障礙物、視距良
    好等情觀之，亦無不能注意之情事，竟疏未注意，駕駛該自
    用小客車，行經上開閃光號誌路口，未減速慢行且未讓在行
    人穿越道之行人先行，適有行人蘇天送沿行人穿越道由北往
    南方向穿越光復路，突被盧炳松駕駛之上開自小客車撞擊，
    蘇天送因此事故受有右大腿開放性骨折及頭部外傷合併出血
    之傷害，於99年2 月4 日上午5 時50分許，在新竹市○○路
    ○段243 巷口處當場死亡，經警據報到場處理後，於99年2
    月4 日上午6 時27分許，測得盧炳松之呼氣酒精濃度值達每
    公升0.18毫克。
二、案經蘇天送之子蘇文照告訴及臺灣新竹地方法院檢察署檢察
    官相驗後自動檢舉偵查起訴。
貳、認定犯罪事實所根據的證據及理由：
一、被告盧炳松於警局詢問時、檢察官偵查中、本院準備程序及
    簡式審判程序訊問時之自白（見99年度相字第114 號卷【下
    稱第114 號卷】第3 至4 頁、第78至81頁、本院卷第33至39
    頁）。
二、證人即告訴人蘇文照於警詢時、偵查中之證述（見第114 號
    卷第5 至7 頁、第78至81頁）。
三、道路交通事故現場圖1 份、道路交通事故調查報告表(一)(二)、
    各1 份、被告之新竹市○○○道路交通事故當事人酒精測定
    記錄表1 份、新竹市警察局舉發違反道路交通管理事件通知
    單1 份、事故現場及蒐證照片共18張（見第114 號卷第13至
    33頁）。
四、本署勘驗筆錄、相驗屍體證明書、相驗照片12張（見第114
    號卷第37至68頁）。
五、臺灣省竹苗區車輛行車事故鑑定委員會函文及該會鑑定意見
    書1 份（見第114 號卷第71至74頁）。
六、(1)被告99.02.04警詢筆錄。(2)新竹市○○○道路交通事故當
    人酒精測定記錄表。(3)刑法第一百八十五條之三案件測試觀
    察紀錄表、汽機車駕駛人酒後生理平衡檢測記錄表。(4)臺灣
    新竹地方法院檢察署法醫室回覆書1 件（見第114 號卷第3
    至4 頁、第16至18頁、99年度偵字第8162號卷第17至18頁）
    。
、論罪科刑的理由：
一、按刑法第185 條之3 所規定之不能安全駕駛罪，係以「服用
    毒品、麻醉藥品、酒類或其他相類之物，不能安全駕駛動力
    交通工具而駕駛者」為構成要件。依其立法理由之說明，乃
    「為維護交通安全，增設服用酒類或其他相類之物過量致意
    識模糊駕駛交通工具之處罰規定，以防止交通事故之發生」
    。故該罪以「不能安全駕駛」為構成要件之一，惟行為人是
    否因服用毒品、麻醉藥品、酒類或其他相類之物，而有「不
    能安全駕駛」情形，應依證據證明之。警察機關於取締酒後
    駕駛時，通常固以呼氣後酒精濃度數值之高低，作為判斷能
    否安全駕駛之參考，但該酒測數值之高低，僅是證明能否安
    全駕駛之證據方法之一，並非絕對且唯一之證據，更與該罪
    為抽象危險犯或具體危險犯，分屬不同之兩事。易言之，倘
    酒測數值低於參考值（每公升０‧五五毫克），但依其他證
    據足以證明不能安全駕駛者，仍應成立本罪，反之則否。審
    理事實之法院，自應綜合全部卷證資料，以為判斷之依據，
    不能單憑酒測數值，作為唯一之認定標準（最高法院98年度
    台非字第15號判決意旨可資參照）。經查：本件被告盧炳松
    於99年2 月4 日上午6 時27分許，因肇事由警檢測其呼氣酒
    精濃度雖僅為每公升0.18毫克，惟依其自承之開始駕駛時間
    為當天上午5 時許，經臺灣新竹地方法院檢察署法醫室推估
    其駕駛之初之呼氣酒測值約為每公升0.25至0.325 毫克之間
    有臺灣新竹地方法院檢察署法醫室回覆書1 份在卷可證（見
    99年度偵字第8162號卷第17至18頁），並輔以被告之汽機車
    駕駛人酒後生理平衡檢測記錄表所載項目，測試內為：「雙
    腳併攏，兩手緊貼大腿將一腳向前抬高離地15公分，並停止
    不動30秒」「雙腳併攏，雙手向前平伸，閉眼、輪流使用左
    右手的食指指尖觸摸鼻尖」、「用筆在兩個同心圓之間的0.
    5 公分環狀帶內，如下附圖，畫另一個圓」等項目，均為不
    合格，檢測認定為不能安全駕駛，佐以警方製作之刑法第一
    百八十五條之三案件測試觀察紀錄表及被害人確遭被告之駕
    駛車輛行為撞擊致死等情，足認被告已達不能安全駕駛之程
    度無訛。
二、論罪：
（一）核被告盧炳松所為，係犯刑法第185 條之3 之不能安全駕
      駛動力交通工具罪及同法第276 條第1 項之過失致人於死
      罪。
（二）刑罰加重事由（道路交通管理處罰條例）：按汽車駕駛人
      ，無駕駛執照駕車、酒醉駕車、吸食毒品或迷幻藥駕車、
      行駛人行道或行經行人穿越道不依規定讓行人優先通行，
      因而致人受傷或死亡，依法應負刑事責任者，加重其刑至
      2 分之1，道路交通管理處罰條例第86 條第1 項定有明文
      。被告於86年12月23日時汽車駕照已遭易處逕註，屬無照
      駕駛，竟仍於酒後駕駛自用小客車於行經行人穿越道不依
      規定讓行人優先通行等情，有證號查詢汽車駕駛人表、新
      竹市○○○道路交通事故當事人酒精測定紀錄表及告訴人
      於偵查中之指述及事故現場蒐證照片18幀在卷可查，並經
      被告供明在卷，是其因而致被害人蘇天送死亡，係依法應
      負過失致死罪刑事責任者，即應予加重其刑至2 分之1 。
（三）刑罰減輕事由（自首）：被告盧炳松於駕車肇事後，未被
      有偵查犯罪職權之機關或公務人員發覺前，在現場等候警
      員前來處理，並於新竹市警察局交通隊警員接獲通報到達
      車禍現場，尚未確切被告肇事之際，向警員自首坦承肇事
      ，同時願意接受裁判等情，有道路交通事故現場圖現場處
      理摘要欄之記載（見第114 號卷第13頁）及被告於警詢時
      之供述，被告對於未發覺之犯罪自首而接受裁判，符合自
      首要件，爰依刑法第62條前段之規定減輕其刑。其刑有加
      重減輕事由，應先加後減之。
（四）數罪併罰：被告所犯上開過失致死罪及不能安全駕駛動力
      交通工具罪間犯意各別、行為可分，應予以分別論罪、合
      併處罰之。
三、科刑：
（一）主刑：審酌被告服用酒類不能安全駕駛動力交通工具之情
      形下，呼氣酒精濃度約達每公升0.25至0.325 毫克，竟貿
      然駕駛自用小客車上路，嚴重危及道路交通安全，缺乏尊
      重其他用路人生命、財產安全之觀念，並於行經上開肇事
      路段時，未減速慢行，且未適切注意車前狀況，而撞及被
      害人蘇天送，致被害人喪失生命，過失程度非輕，所造成
      之損害極為重大且無法彌補，然其肇事後並未逃逸或逕自
      駛離，符合自首要件，且被告事後已與被害人家屬以新臺
      幣80萬元（不含強制汽車責任險理賠金）達成民事和解，
      有分期償還債務契約書1 份在卷可查（見本院卷第19頁）
      ，以及被告犯後坦白承認犯行，態度良好，深具悔意等一
      切情狀，分別量處如主文所示之刑，並諭知罰金如易服勞
      役、有期徒刑如易科罰金之折算標準，以示懲儆。
（二）緩刑：被告前未曾因故意犯罪受有期徒刑以上刑之宣告，
      此有臺灣高等法院被告前案紀錄表、刑案資料查註紀錄表
      各1 份在卷可查，因一時失慮致罹刑典，經此次偵查程序
      及審理之教訓後，應已知所警惕，又被告已與告訴人達成
      民事和解，展現出其真摯之誠（歉）意，且經告訴人表示
      願意原諒被告；更何況，對被告施以上開主文所示之短期
      自由刑，倘被告無資力可易科罰金時，或因故無法易服社
      會勞動，則入監執行將有可能產生諸多流弊：對於初犯者
      ，若任意施以短期自由刑，將使其喪失對拘禁之恐懼，減
      弱其自尊心；又犯罪者之家屬在物質及精神上均將受到重
      大損失，將衍生更多社會問題；再者犯罪者被釋放時，社
      會復歸時往往遇到多種困難，成為促成其再犯之原因；且
      執行機構設施、人力有限，難以對受刑人全面達到教化之
      效果，若輕易對本案被告施以短期自由刑，將使其易受惡
      性之感染，成為再犯之原因，亦即本性善良者，若僅係偶
      然犯罪或過失犯罪，即受到短期自由刑之拘禁，則成為毫
      無變通地均送到龍蛇雜處之監所服刑，反而會使其學習犯
      罪不良習性及其他犯罪技巧，使該偶然犯罪或過失犯罪者
      下次再犯罪。因此似此短期自由刑既無益於改善受刑人惡
      性，又無威嚇之效果，反而導致受刑人將來再犯之危險提
      高，社會將付出更大成本，故本院同時基於以上短期自由
      刑缺失之考量，認對被告所宣告之刑，以暫不執行為適當
      ，以觀後效，爰併予宣告緩刑2 年，以啟自新。
伍、適用法律依據：
一、程序法方面：刑事訴訟法第284 條之1 、第273 條之1 第1
    項、第299 條第1 項前段。
二、實體法方面：道路交通管理處罰條例第86條第1 項，刑法第
    第185 條之3 、第276 條第1 項、第41條第1 項前段、第42
    條第3 項前段、第62條前段、第74條第1 項第1 款，刑法施
    行法第1 條之1 第1 項、第2 項前段，判決如主文。
本案經檢察官洪期榮到庭執行職務。
中    華    民    國    100     年    5   月    17    日
                  刑事第九庭    法  官        邱忠義
以上正本證明與原本無異。
如不服本判決應於收受本判決後10日內向本院提出上訴書狀，其
未敘述上訴理由者，並得於提起上訴後10日內向本院補提理由書
狀（均須按他造當事人之人數附繕本）「切勿逕送上級法院」。
中    華    民    國    100     年    5   月    17    日
                                書記官        李念純
附錄本案論罪科刑實體法條全文：
＊刑法第185 條之3 ：
服用毒品、麻醉藥品、酒類或其他相類之物，不能安全駕駛動力
交通工具而駕駛者，處1 年以下有期徒刑、拘役或科或併科15萬
元以下罰金。
＊刑法第276 條：
因過失致人於死者，處2 年以下有期徒刑、拘役或2,000 元以下
罰金。
從事業務之人，因業務上之過失犯前項之罪者，處5 年以下有期
徒刑或拘役，得併科3,000 元以下罰金。（罰金之貨幣單位改為
新臺幣，並提高為30倍）